【裁判字號】    96,重上更(三),237
【裁判日期】    970514
【裁判案由】    毒品危害防制條例等
【裁判全文】
臺灣高等法院刑事判決           96年度重上更(三)字第237號
上  訴  人  臺灣桃園地方法院檢察署檢察官
上  訴  人
即  被  告  甲○○
                    （另案在臺灣屏東監獄執行中）
選任辯護人  趙國生律師
            周珮琦律師
上列上訴人因被告等違反毒品危害防制條例等案件，不服臺灣桃
園地方法院94年度重訴字第2號，中華民國94年7月13日第一審判
決（起訴案號：臺灣桃園地方法院檢察署93年度偵字第18044 、
18045、19586、19806號），提起上訴，判決後，經最高法院第3
次發回，本院更為判決如下：
    主  文
原判決撤銷。
甲○○共同運輸第一級毒品，處無期徒刑，褫奪公權終身。扣案
之海洛因貳拾伍包（驗餘淨重捌捌零伍點貳陸公克，純度百分之
柒伍點陸玖，純質淨重陸陸陸肆點柒公克）、海洛因包裝袋壹袋
（調查局扣押物品目錄編號4之2）均沒收銷燬之；軸承肆支、木
箱肆個、紅色塑膠包裝壹只均沒收。
    事  實
一、甲○○有殺人未遂、詐欺、違反槍砲彈藥刀械管制條例及肅
    清煙毒條例等前科，其中於民國85年間因違反肅清煙毒條例
    案件，經本院判處有期徒刑15年確定經送執行，於91年9月
    27日假釋出監（假釋期滿日為98年10月17日）。猶不知悔改
    ，復與移居柬埔寨多年之莊訓孟（通緝中）基於犯意聯絡，
    共同謀議自柬埔寨地區，以空運方式，私運毒品危害防制條
    例第2條第2項第1款所定之第一級毒品，並屬懲治走私條例
    第2條第1項所稱之管制進口物品海洛因進入台灣地區，並由
    甲○○提供資金，交由莊訓孟在柬埔寨洽詢海洛因來源及安
    排海洛因私運來台事宜。惟甲○○對莊訓孟為人不清楚，自
    身又因煙毒案件假釋期間，前往毒品猖獗之中南半島地區，
    容易引人注意，復為避免直接與莊訓孟密切聯絡，乃要遠親
    陳怡之幫忙至柬埔寨了解莊訓孟為人及當地情形，同時居間
    聯繫，以防出資遭莊訓孟侵吞，及遭治安單位發現。甲○○
    先於93年8月間莊訓孟返台期間，介紹陳怡之（業經判決確
    定）、莊訓孟認識；再於93年9月20日，委請陳怡之攜帶美
    金36000元購買毒品之款項至柬埔寨金邊市（PHNOM PENH ）
    交付莊訓孟，並探詢毒品交易情形。惟因莊訓孟當時忙於他
    事，未能答應，陳怡之乃於93年9月28日將該美金現款帶回
    台灣交還甲○○。嗣於93年10月2日，陳怡之再次依甲○○
    指示，前往柬埔寨與莊訓孟碰面，從中了解莊訓孟為人及在
    當地情形，陳怡之、莊訓孟並於93年10月14日一同搭乘長榮
    航空公司BR-266號班機返台。93年10月21日，陳怡之、莊訓
    孟又一同搭乘長榮航空公司BR-265號班機至柬埔寨。莊訓孟
    即於93年10月26日，以「辜祖安安基工程有限公司」為寄件
    人，再以不知情之松鈞工業股份有限公司（下稱松鈞公司）
    為收件人，於柬埔寨金邊市將貨品名稱為「軸承」之不詳物
    品交由不知情之快遞業者中國聯合運通股份有限公司（下稱
    中國運通公司）以泰國航空公司貨運班機空運方式，經由泰
    國、香港入境我國桃園縣大園鄉桃園機場（前中正機場），
    並由不知情之立大航空貨運承攬股份有限公司（下稱立大公
    司）人員辦理報關進口。莊訓孟於同日取得前開中國運通公
    司簽發之34374號提單後，在金邊市某飯店內，將該提單交
    付陳怡之；陳怡之則依甲○○電話指示，將該提單傳真至桃
    園縣觀音鄉甲○○住處附近某便利商店之傳真機，甲○○並
    於93年10月27日晚間囑咐某不詳姓名之成年男子至桃園機場
    貨運站向立大公司派駐貨運站之清關人員楊弼涵領取該「軸
    承」。陳怡之、莊訓孟則於93年10月29日，一同搭乘長榮航
    空公司BR-266號班機返台。莊訓孟返台後，甲○○於93 年
    11月1日在桃園縣中壢市○○路146號第一商業銀行中壢分行
    外面交付莊訓孟新台幣0000000元。莊訓孟又於同日，使用
    胞弟莊訓周配偶陳韻慧名義登記之0000000000號行動電話，
    與在柬埔寨，綽號「小陳」之成年男子所使用之（885）
    00000000號電話聯絡，隨後經由第一商業銀行中壢分行將美
    金66000元匯至莊訓孟在柬埔寨金邊市友人卓安平第一商業
    銀行金邊分行之0000000000號帳戶內，並囑託卓安平於93
    年11月3日提領其中美金64000元（其餘美金2000元則借與卓
    安平周轉），「小陳」則於93年11月7日依莊訓孟指示，在
    柬埔寨金邊市以同前之寄件人、收件人名義及空運方式，將
    貨品名稱亦為「軸承」之不詳物品2件託運後，將中國運通
    公司簽發之34080號提單傳真至桃園縣觀音鄉陳怡之住處附
    近之某便利商店之傳真機，由陳怡之在該商店等候收取該傳
    真提單後，再轉交甲○○。甲○○則於93年11月8日晚間，
    囑咐前述不詳姓名之成年男子至桃園機場貨運站向立大公司
    楊弼涵領取上開「軸承」。期間，甲○○則透過陳怡之使用
    之0000000000號行動電話與莊訓孟密切聯絡，並了解前開物
    品運裝之進度。迨莊訓孟以上開方式2次空運「軸承」物品
    來台成功後，其等確認此項走私、運輸毒品之方式可行，乃
    由甲○○經由莊訓孟，於93年11月9日與「小陳」聯絡，約
    定以美金175000元至180000元間價格，向「小陳」取得約9
    公斤之海洛因，由「小陳」至莊訓孟位於金邊市住處，拿取
    4支軸承（電話中以「櫃子」稱之）夾藏，莊訓孟並於93 年
    11月9日在台灣匯款至「小陳」所指定帳戶；再於93年11 月
    11日搭機返回柬埔寨將所取得之海洛因（驗餘淨重8805.26
    公克，純度75.69％，純質淨重6664.7公克），以透明塑膠
    袋包裝分別藏放於4支軸承內部，每支軸承放置於1個木箱內
    ，4個木箱放在1個紅色塑膠袋內，交由中國運通公司託運（
    提單號碼：34452號），並由泰國航空公司之TG-634 號貨運
    班機運送，於93年11月12日晚間運抵桃園機場，由不知情之
    立大公司人員報關進口，以此方式私運毒品海洛因進入台灣
    。因桃園地檢署檢察官事前接獲線報，指揮法務部調查局航
    業海員調查處台中站（下稱台中海調站）、桃園縣調查站、
    行政院海巡署台南機動查緝隊、內政部警政署保安警察第3
    總隊第1大隊、板橋憲兵隊等人員，長期監聽陳怡之使用之
    0000000000號、莊訓孟使用之0000000000號行動電話，得知
    前開情形，乃會同財政部台北關稅局、台中關稅局等人員清
    查可疑貨物及全面監控相關人員及地點。惟甲○○等因故未
    於前開貨物運抵桃園機場後立即派人領取，立大公司人員乃
    將該貨品載至台北市○○街99號總公司放置，並由該公司副
    理鄭雅菱與中國運通公司之人員查詢後，於93年11月15 日
    下午撥打0000000000號行動電話與當日下午攜帶前述提單，
    自柬埔寨搭機返回台灣之莊訓孟聯絡，告知前開貨物尚未提
    領之情，當日晚間甲○○乃至莊訓孟住處商量後，於同日晚
    間8時40分許以5000元之代價委請不知情之姜義興持前開提
    單代為提領，姜義興因無法開車，遂邀請不知情之友人陳淑
    籐駕駛8U-8628號自用小客車自桃園縣平鎮市○○路出發（
    姜義興、陳淑籐另經不起訴處分確定），於同日晚間9時40
    分許至台北市○○街99號立大公司領取上開夾藏毒品之軸承
    木箱後，隨即為台中海調站等承辦人員當場查獲，並扣得上
    開木箱4個（含其內之軸承、海洛因、包裝袋）。台中海調
    站等承辦人員於同日晚間10時50分許及11時50分持檢察官簽
    發之拘票，分別在桃園縣平鎮市○○路9號拘獲甲○○到案
    ，莊訓孟則趁隙逃逸。
二、案經台中海調站、內政部警政署保安警察第3總隊第1大隊分
    別報請桃園地檢署檢察官偵查起訴。
    理  由
壹、證據能力部分：
一、陳怡之之辯護人於本院前審準備程序中辯稱：陳怡之93 年
    11月16日在海調站之調查筆錄之內容與錄音多所不符，不符
    處無證據能力，因先前警詢筆錄內容並不正確，檢察官以不
    正確之筆錄作為訊問基礎，偵訊筆錄自亦無證據能力（見本
    院更一卷第87頁）。經查：
（一）被告及辯護人於原審初始對上揭證據之證據能力並未爭執
      （見原審卷1第127至第128頁、卷3第117頁），嗣則提出
      質疑，經原審諭知辯護人將上開2次訊問錄音內容逐字翻
      譯，辯護人提出錄音內容譯文，經原審於94年6月29日當
      庭徵詢辯護人及檢察官意見後裁定：前開調查筆錄中，在
      調查員告知3項權利前，被告陳怡之在調查局的答話內容
      部分，無證據能力；於告知3項權利後之陳述，則屬合法
      詢問，而有證據能力，至於調查內容及偵訊內容以辯護人
      所提出之譯文為準（見原審卷4第92頁）。
（二）按刑事訴訟法第156條第1項規定：「被告之自白，非出於
      強暴、脅迫、利誘、詐欺、疲勞訊問、違法羈押或其他不
      正之方法，且與事實相符者，得為證據」。被告陳怡之於
      台中海調站之陳述，經查核無出於「非任意性」之情形，
      且被告陳怡之及其辯護人亦從未就此爭執，是其自白出於
      任意性，合先敘明。至於台中海調站之筆錄，經調查結果
      有與錄音不符之處，其不符部分，依刑事訴訟法第100條
      之1第1項規定，不能列為證據，故陳怡之之調查筆錄以經
      告知3項權利後之辯護人提出由原審法院閱定之內容為準
      ，有證據能力。至於辯護意旨又謂調查站筆錄全無證據能
      力，係忽略被告陳怡之台中海調站「自白」本身有證據能
      力。原審就此部分所為裁定，核屬正確。
（三）被告陳怡之之偵訊筆錄部分，查當日偵訊係由辯護人許桂
      挺律師全程在場，此有筆錄可稽，而被告、辯護人復未指
      出當日之偵訊檢察官有何不正之方法，況且，果真該次偵
      訊有何不正情事，致影響被告自白之任意性，以辯護人之
      專業，焉有不當庭爭執之理，且歷經偵查及原審審理之初
      ，均未就證據能力乙節提出抗辯，本院審諸檢察官之訊問
      ，並未發現有何顯不可信之情形，況且，該次偵訊之前既
      已盡告知義務，被告陳怡之對於所涉罪名、所享有之緘默
      權利等，均知悉甚明，該次偵訊檢察官實已賦予被告充分
      之防禦機會，被告陳怡之在此背景之下所為之自由陳述，
      依法自有證據能力。至於該次筆錄之記載因僅記載要旨，
      是應就錄音全文所為之譯文作為該次被告陳述之內容。原
      審就此部分所為裁定，核屬正確。
二、被告以外之人審判外陳述。按被告以外之人於審判外之言詞
    或書面陳述，除法律有規定者外，不得作為證據；而當事人
    、代理人或辯護人於法院調查證據時，知有刑事訴訟法第
    159 條第1項不得為證據之情形，而未於言詞辯論終結前聲
    明異議者，視為有前項之同意；而被告以外之人於偵查中向
    檢察官所為之陳述，除顯有不可信之情況者外，得為證據。
    刑事訴訟法第159條第1項、第159條之5第2項分別定有明文
    。查證人姜義興、陳淑籐於台中海調站及偵查中所言，被告
    及辯護人均未於本院辯論終結前對於證人陳淑籐證言聲明異
    議，本院審酌上開證言，均係於自由意志下所為陳述，且無
    何瑕疵，認作為被告犯罪證據，應屬適當，依刑事訴訟法第
    159 條之5第2項規定，自有證據能力。又證人姜義興部分，
    被告甲○○及其辯護人歷原審審理、本院前審審理及本院行
    準備程序之時（見本院更一卷第85、86頁），從未對於該證
    據能力提出爭執，
    迄本院審理程序中始爭執之，而本院審究
    姜義興於偵查中陳述亦係於自由意志下所為，並經具結，自
    無顯不可信之情形，依刑事訴訟法第159條之1第2項規定，
    亦有證據能力。
三、本件係因台中海調站接獲線報，報請臺灣桃園地方法院檢察
    署檢察官核發監聽票，對被告等使用之行動電話實施監聽之
    情，業據證人蘇緯德於原審證述綦詳（見原審卷3第96頁至
    第98頁），並有監聽錄音譯文、台中海調站94年1月12日航
    中緝字第09451800390號函送之通訊監察書正本11份（見第
    19806號偵查卷第21頁至第48頁、原審卷1第61頁至第103 頁
    ）及監聽錄音帶9捲在卷可考，是上開監聽取得之對話錄音
    乃合法取得之證據，核有證據能力。
貳、實體部分：
    訊據上訴人即被告甲○○就其上開與莊訓孟共同私運海洛因
    入境之事實，固不諱言，惟辯稱其在共犯中非居主謀地位，
    只是幫忙拿提單、轉交貨款云云。惟經查：
一、上開扣案物品係由莊訓孟聯絡「小陳」安排、準備，於93年
    11月11日交由中國運通公司人員承攬，以泰國航空公司
    TG-634號貨運班機運送來台，並於93年11月12日晚間運抵中
    正機場，由立大公司報關進口。因該貨物報關後無人領取，
    立大公司人員載至台北市○○街99號立大公司放置，該公司
    副理鄭雅菱與中國運通公司人員查詢後，於93年11月15日下
    午撥打0000000000號行動電話與莊訓孟聯絡，莊訓孟與甲○
    ○商量後，於同日晚間8時40分許以5000元之代價委請不知
    情之姜義興持上開提單，至台北市○○街立大公司領取貨物
    ，姜義興並請陳淑籐駕車，共同前往台北立大公司領貨後，
    為台中海調站等人員當場查獲，台中海調站等人員陸續於同
    日晚間10時50分及11時50分許拘提被告甲○○、陳怡之到案
    。93年11月16日會同姜義興拆解扣案之木箱、軸承後，查獲
    扣案之白色粉末等情，業據被告甲○○於台中海調站調查、
    偵查中及原審自承在卷，核與證人姜義興、陳淑籐於台中海
    調站、偵查中；證人即立大公司副理鄭雅菱於原審94年3月2
    日證述情節相符（見第18044號偵查卷第3頁、第9頁、第22
    頁、第24頁、第36頁至第39頁、第69頁、第82頁；第19586
    號偵查卷第20頁至第29頁；原審卷3第24頁），並有台中海
    調站搜索扣押筆錄、扣押物品收據及扣押物品目錄表影本各
    1份、扣案物品及拆解過程之照片23張、上開34452號提單正
    本、快遞專區倉單及中國運通公司MANIFEST（發貨明細表）
    影本各1張、證人鄭雅菱與莊訓孟通話監聽譯文1份在卷（見
    第19586號偵查卷第30頁至第35頁、第19806號偵查卷第8頁
    至第19頁、第40頁至第44頁、第49頁、第52頁、第53頁）及
    上開白色粉末、木箱、軸承、紅色塑膠袋及透明塑膠袋扣案
    可稽。而扣案之白色粉末原以透明塑膠袋包裝，分別藏於扣
    案之4支軸承內部，查獲取出時該等塑膠袋破裂，由查獲人
    員將之分裝於塑膠袋秤重等情，業經證人即台中海調站調查
    員蘇緯德及蔡啟化於本院前審證稱明確（見本院更一卷第
    137頁、本院前審卷96年8月16日審判筆錄），並有拆解過程
    照片（見第19806號偵查卷第10頁、第12頁、第16頁）在卷
    為憑。而上開白色粉末經送法務部調查局鑑定結果，均檢出
    含有海洛因成分（驗餘淨重8805.26公克，純度75.69％，純
    質淨重6664.7公克，另上開25只塑膠袋空重24 4.18公克）
    ，有該局93年11月23日調科壹字第080008591號鑑定通知書
    在卷可稽（見第18044號偵查卷第63頁）。綜上，扣案藏於
    軸承內，由柬埔寨金邊市私運進入台灣地區之物品為第一級
    毒品海洛因堪以認定。
二、本件查獲經過，係台中海調站於93年4、5月間接獲線報，指
    稱被告甲○○有夾帶毒品進口之情形後，報請臺灣桃園地方
    法院檢察署檢察官核發監聽票後，又鎖定被告陳怡之，進而
    查知莊訓孟涉案，並對包括被告陳怡之使用之0000000000號
    及莊訓孟使用之0000000000號行動電話門號等實施監聽，進
    而破獲本案等情，業據證人蘇緯德於原審證述綦詳（見原審
    卷3第96頁至第98頁），並有監聽錄音內容譯文、台中海調
    站94年1月12日航中緝字第09451800390 號函送之通訊監察
    書正本11份（見第19806號偵查卷第21 頁至第48頁、原審卷
    1第61頁至第103頁）及監聽錄音帶9捲在卷可考。而上開扣
    案之海洛因，係由被告甲○○與莊訓孟共謀藏於軸承內，自
    柬埔寨私運進入台灣地區之事實，業據被告甲○○於台中海
    調站詢問、偵查中及原審自白無訛（見第18044號偵查卷第6
    頁、第67頁至第68頁；第23頁至第24頁；原審卷1第23頁至
    第24頁、卷3第30頁至第39頁），復有上開海洛因、木箱、
    軸承、紅色塑膠袋及透明塑膠袋扣案及編號34452號提單正
    本、快遞專區倉單及中國運通公司MANIFEST（發貨明細表）
    、證人鄭雅菱與莊訓孟通話監聽譯文在卷可稽；且依電話監
    聽內容所示，93年11月15日查獲當晚，莊訓孟與鄭雅菱電話
    聯絡於當晚10時前領取扣案物品後；復於當晚8時45分及10
    時25分與被告甲○○2次電話聯絡提領前開毒品之情形，被
    告甲○○並告知：「等開獎（提領毒品），有中或沒中，我
    再通知你」、「我等一下和他現場算牌（點貨，即清點毒品
    ）」、「他現在回來了，我等一下和他一起算，算得如何結
    果再跟你回報」（見第19806號偵查卷第44頁至第45頁監聽
    譯文）。足見被告甲○○自白與莊訓孟共同私運海洛因入境
    之犯行，確與事實相符。
三、被告甲○○雖亦辯稱：伊未出錢，亦非主謀，僅係單純代自
    莊訓孟之友人處收受海洛因貨款轉交莊訓孟，及接收、轉交
    傳真提單給莊訓孟之友人等語。惟稽之被告甲○○、陳怡之
    及莊訓孟間之監聽通話內容，被告甲○○在本案運輸毒品犯
    行，係居於關鍵地位，再佐以被告陳怡之於台中海調站、偵
    查中所供觀之（詳如後述），本件應係被告甲○○與莊訓孟
    共謀私運海洛因進入台灣，並由被告甲○○提供資金，莊訓
    孟負責尋找國外毒品來源及安排運輸來台管道、方法。況運
    輸海洛因係法定本刑為死刑或無期徒刑之重罪，且本件被告
    與莊訓孟運輸之海洛因重達近9公斤，市價高達數千萬元，
    倘莊訓孟係與友人共同出資，依常情判斷，莊訓孟應無讓被
    告甲○○參與之必要。再被告甲○○所稱前開交付毒品貨款
    及傳真提單之事項，以現今金融交易及通訊如此便利下，莊
    訓孟又經常返國，莊訓孟與友人間如欲從事該等交款及傳真
    提單之行為，大可自行為之，何需透過被告甲○○為之？或
    由被告陳怡之居中聯繫或傳遞（詳如後述）？況被告甲○○
    自承代莊訓孟從事上開行為，莊訓孟同意支付之報酬「第一
    次給7兩的錢是900000元左右，第二次給10兩是0000000元，
    這次是20兩，價錢是0000000元…（這三次都有拿到錢？）
    拿到二次。」（見偵字第18044號偵查卷第23頁）。倘被告
    甲○○僅從事如此簡單，並屬低度風險之行為（依被告甲○
    ○所述，僅單純自莊訓孟友人處收取毒品貨款及將提單交付
    莊訓孟友人，並不負責提領毒品），竟可獲得高達0000000
    元，殊與常情有違。被告甲○○上開所辯，顯不足採。又被
    告甲○○於本院前審審理中另辯稱：姜義興對於運輸毒品知
    情，約定給姜的報酬是0000000元，不是5000元云云，惟經
    查：被告甲○○於獲案之初，即供稱姜義興並不知道提領之
    物品是毒品，並於偵查中以證人身分具結證稱上揭事實（見
    第180445號偵查卷第24頁），況於檢調實施通訊監察期間，
    亦未查悉姜義興有何不法事證，被告甲○○此部分翻異前詞
    之辯詞，亦無其他證據相佐，尚不足採。
四、陳怡之先後於93年9月20日搭機出國至越南後，轉往柬埔寨
    金邊市，於93年9月28日返國（下稱「第1次出國」），又於
    93年10月2日搭機出國，於93年10月14日返國（下稱「第2次
    出國」），再於93年10月21日搭機出國，於93年10月29日返
    國（下稱「第3次出國」），後2次均係直接往返台灣與柬埔
    寨；而莊訓孟於93年9月22日搭機出國，於93年10月14日返
    國；又於93年10月21日搭機出國，於93年10月29日返國；再
    於93年11月11日搭機出國，於93年11月15日返國。另陳怡之
    、莊訓孟2人於93年10月14日、93年10月29日均係一同搭乘
    長榮航空公司BR-266號班機返國；93年10月21日則係一同搭
    乘長榮航空公司BR-265號班機出國等情，有陳怡之、莊訓孟
    2人之入出境資料結果表在卷可稽，並為陳怡之所不爭執（
    見第19806號偵查卷第56頁至第57頁；原審卷3第11頁至第20
    頁）。而莊訓孟係與被告甲○○共謀自柬埔寨私運海洛因入
    境，陳怡之與莊訓孟並非至親好友，或共同投資事業，竟多
    次受被告甲○○之託，至柬埔寨與莊訓孟會面，復有一同搭
    機出入境之情形，已有可疑。
五、0000000000號行動電話，係被告甲○○胞兄江清宗名義租用
    ，並由被告甲○○使用；另0000000000號行動電話之租用人
    及使用人均係陳怡之，業據被告甲○○、陳怡之2人分別於
    台中海調站、偵查及原審供述在卷（見第18044號偵查卷第3
    頁、原審卷1第127頁、卷3第10頁、卷4第27頁），並有台灣
    大哥大股份有限公司94年2月4日法警字第0942195號函及中
    華電信行動通信分公司檢送經原審列印附卷之前述2門號租
    用人資料及93年9月1日至93年11月16日止之通聯紀錄在卷為
    憑（見原審卷1第160頁至第220頁、卷2第1頁至第47頁）。
    又0000000000號行動電話，係以莊訓孟胞弟莊訓周之配偶陳
    韻慧名義租用，有中華電信行動通信分公司檢送經原審列印
    附卷之該號租用人資料及93年9月1日至93年11月16日止之通
    聯紀錄；莊訓孟、莊訓周、陳韻慧之全戶基本資料各1 份在
    卷可證（見原審卷2第50頁至第131頁、卷4第123頁至第125
    頁）。而莊訓孟於93年10月14日與陳怡之一同搭機返國後，
    至93年11月15日案發止，多次以上開行動電話門號與被告甲
    ○○、陳怡之2人使用之前述2門號通話等情，亦為被告甲○
    ○、陳怡之坦承無誤，復有通聯紀錄及台中海調站製作之監
    聽譯文在卷可查（見第18044號偵查卷第4頁、第18045 號偵
    查卷第3頁、第19806號偵查卷第21頁至第46頁）。陳怡之於
    莊訓孟及被告甲○○共謀私運毒品入境期間，以上開行動電
    話與莊訓孟相互聯繫之事實，亦堪以認定。
六、陳怡之於第1次出國期間，曾依被告甲○○指示，攜帶美金
    36000元至柬埔寨交付莊訓孟，惟因故未交付，回國後交還
    被告甲○○等情，已據陳怡之、甲○○於原審坦承不諱（見
    原審卷1第127頁、卷3第32頁）。而被告甲○○交付上開
    36000元美金，係用以購買海洛因，亦據被告甲○○於原審
    供認在卷（見原審卷1第25頁、卷3第33頁）。雖被告甲○○
    就託交上開36000元美金時，有無告知陳怡之係用以購買海
    洛因一事，先後於原審供稱：「他（即被告陳怡之）是有問
    我這筆錢做何用，我叫他不要瞭解那麼多，幫忙帶過去就好
    了」、「我沒有跟他說做什麼，跟他提說做生意，沒有說要
    買毒品。」（見原審卷1第26頁、卷3第32頁至第33頁）。惟
    陳怡之於偵查中則係供稱：
    問：「好，問好了！你是在93年9月20號的時候甲○○要你
        帶36000美金去找莊訓孟找莊訓孟詢問買賣毒品的事情
        對不對？」
    答：「是。」
    問：「那為什麼沒有給他（指金錢）！，有沒有跟他談到毒
        品的事情？」
    答：「就是說問他有沒有意向。」
    問：「你就是跟他談到毒品要他帶進來要請他在當地買？還
        是怎樣？」
    答：「不是。」
    問：「意向是什麼？」
    答：「當地有沒有熟悉。」
    問：「喔！問他毒品的部分是不是？是海洛因？還是安非他
        命？還是大麻？還是其他毒品？問他什麼？」
    答：「這個應該之前就講好了。」
    問：「誰跟他講的？」
    答：「他應該在台灣跟甲○○講好了。」
    問：「講到毒品沒有談到毒品的那種？是海洛因？安非他命
        ？或大麻這部份你沒有談？」
    答：「是。」
    問：「那後來！後來怎麼決定運送方法？」
    答：「後來決定運送方法是第2次去，後來回來以後。」
    問：「第2次你又再去1次，幾號去的？」
    答：「10月2號。」
    問：「10月2號去？幾號回台灣？」
    答：「10、10、10幾號，14號！」
    問：「14號對不對？莊訓孟跟你一起回來？」
    答：「是。」
    問：「在台灣誰跟誰談成的？」
    答：「應該是他們之間就有談好了！那至於跟誰談！」
    問：「莊，在台灣以後！那你怎麼知道在台灣談成的？」
    答：「因為我在第2次再去的時候！」
    問：「嘿！」
    答：「他就有傳真單！」
    問：「我第3次10月20日再去柬埔寨的時候找莊訓孟，那，
        那要跟他跟他談什麼事情？」
    答：「談，就是去了解他這個為人啊！他的為人是不是說他
        在那邊真的有產業！是不是只是一個騙人的」
    問：「就是說怕你們給的錢給他買毒品的錢剛好給他騙走是
        不是？」
    答：「是。」
    問：「交給莊訓孟會被吃掉？」
    答：「對啊！」（以上均見原審卷4第13頁至第15頁）。
    迨至原審審理時陳怡之又稱：我當時有問他（甲○○），說
    這要做什麼用，我聽到甲○○開玩笑說是要買毒品的。當時
    我表情就已經告訴他我很懷疑，後來他說沒有啦，你不要管
    那麼多，就把它帶過去就可以了。第1次跟他（莊訓孟）見
    面的時候就把錢拿給他，他問我這是做什麼的，我說這不是
    要買毒品的嗎？莊訓孟聽到以後他講說他是做正當生意的人
    ，他不做這些不法的事情，他叫我把錢帶回去給甲○○（見
    原審卷3第7頁至第8頁）。再參以陳怡之於調查局訊問時亦
    自陳：「（有知道是毒品嗎？）我不敢很確定，但是我心裡
    想。... （上次提貨單的傳真是否知道用意為何是否知道寄
    軸承內夾帶海洛因毒品？）東西我都沒看過，我有想過是槍
    枝或毒品。... （前述所謂不好的東西，是指什麼東西？）
    槍械或毒品。」（見原審卷四第40、59、60頁調查局訊問勘
    驗筆錄）。依陳怡之上開所供，陳怡之於收受被告甲○○轉
    交莊訓孟之36000美金時，即知係用來詢問莊訓孟購買毒品
    之事，迨與莊訓孟碰面後，仍依被告甲○○囑咐探詢莊訓孟
    「有無貨」及「意向」，同時了解莊訓孟之為人，以防被告
    甲○○交付之購毒款項遭莊訓孟侵吞。益見陳怡之明知被告
    甲○○與莊訓孟係共同購買毒品，被告甲○○所轉交之3600
    0美金，亦係用來販入毒品之用無疑。雖莊訓孟第1次未收受
    美金36000元，然莊訓孟當時或係彼此間尚未建立互信基礎
    ，或因他故，致未能完成購毒之事，自不足資為陳怡之不知
    該等美金用來購買海洛因之證明。被告陳怡之此部分所辯，
    及被告甲○○供稱：陳怡之不知交付前開美金現款用途等語
    ，要屬事後卸責或迴護之詞，均不足採。
七、陳怡之與莊訓孟於93年10月29日一同自柬埔寨返回台灣後，
    莊訓孟自93年11月1日至93年11月7日止，以自己使用之0000
    000000號行動電話，與在柬埔寨綽號「小陳」之成年男子所
    使用之（885）00000000號電話聯絡，隨後並經由第一商業
    銀行中壢分行將美金66000元（折合新台幣0000000餘元）匯
    至莊訓孟在柬埔寨金邊市友人卓安平（綽號「卓仔」，電話
    號碼為「00000000000號」）第一商業銀行金邊分行之「
    0000000000」號帳戶內，並囑託卓安平於93年11月3日提領
    其中之美金64000元（其餘美金2000元則借與卓安平周轉）
    ，「小陳」則於93年11月7日依莊訓孟指示，在柬埔寨金邊
    市以同前之寄件人、收件人名義及空運方式，將貨品名稱亦
    為「軸承」之不詳物品2件託運來台等情，有莊訓孟與「小
    陳」、卓安平之監聽錄音譯文、中國運通公司簽發之34080
    號提單、快遞專區倉單及MANIFEST（發貨明細表）影本各1
    張、第一商業銀行總行94年5月10日94總企海管字第03792號
    書函及檢附之00000000000號帳戶交易明細表、客戶基本資
    料影本各1份、第一商業銀行中壢分行94年6月17日（94）一
    中壢服字第0168號函及檢附之莊訓孟93年11月1日匯出匯款
    申報書影本各1份在卷可稽（見第18044號偵查卷第8頁；第
    19806號偵查卷第23頁至第34頁、第51頁、第54頁；原審卷3
    第176頁至第178頁、卷4第63頁至第64頁）。被告甲○○並
    於原審審理時供稱：其中0000000元是我在第一商業銀行中
    壢分行外面拿給莊訓孟匯的等語（見原審卷4第100頁）。莊
    訓孟於「小陳」將上開物品託運後，即與被告陳怡之聯絡，
    囑咐「小陳」將中國運通公司簽發之34080號提單傳真至桃
    園縣觀音鄉陳怡之住處附近某便利商店之傳真機，由陳怡之
    在該商店等候收取該傳真提單後，轉交給被告甲○○等情，
    亦為陳怡之於台中海調站、偵查及原審坦承不諱（見原審卷
    4第19頁至第20頁、第51頁至第52頁、卷3第20頁），並有陳
    怡之與莊訓孟於93年11月7日通話之監聽錄音譯文在卷可稽
    （見第19806號偵查卷第32頁至第34頁）。被告甲○○取得
    前開提單影本後，再次於93年11月8日晚間交付1名不詳姓名
    之成年男子至桃園機場貨運站向證人即立大公司楊弼涵領取
    前述軸承，亦據被告甲○○及證人楊弼涵分別於原審陳明在
    卷（見原審卷3第27頁至第29頁；第35頁）。而在上開期間
    內之93年11月3日15時53分起，陳怡之以自己使用之0000000
    000號行動電話與莊訓孟密切聯絡及了解前開物品裝運之進
    度，並隨時向被告甲○○回報；另陳怡之向莊訓孟追查前開
    物品裝運之進度後，莊訓孟亦隨即向「小陳」查詢，並回復
    陳怡之等情，亦有監聽譯文在卷可查（見第19806號偵查卷
    第26頁、第28頁至第34頁）。依前開所述情形觀之，此次透
    過莊訓孟由柬埔寨運入軸承之價金0000000元雖係由被告甲
    ○○交付給莊訓孟，惟其後關於裝運、交貨時程之聯繫及提
    單之取得，均係由陳怡之與莊訓孟聯絡、處理，且參酌陳怡
    之等人於聯絡過程中刻意以：「單（即提單）再那種的啦。
    」（見第19806號偵查卷第26頁之「93年11月3日15時53分」
    通話）、「這樣哦，對啦，我早已經去和人那款的，跟人延
    會這樣。」（見第19806號偵查卷第28頁之「93年11月4日16
    時59分通話）等隱晦之言詞，或「那間店（柬埔寨）禮拜天
    或禮拜二休息？還是我們這邊休息？確定禮拜天（上午、中
    午或下午）要請客（出貨）？你跟我說有沒有請客就好了。
    」（見第19806號偵查卷第29頁至第30頁之93年11月5日22時
    24分、同日22時26分及同日22時28分之通話）等暗語方式聯
    絡，尤以陳怡之與甲○○間刻意用「請客」來代替「93 年
    11月7日自柬埔寨運過來的海洛因是確認早上到還是下午到
    」等情，亦據被告甲○○於原審坦承在卷（見原審卷4第94
    頁至第95頁）。顯見陳怡之、甲○○及莊訓孟3人係談論、
    確認「自柬埔寨運輸毒品來台之時間」。
八、綜上說明，本案事證明確，被告甲○○之私運海洛因進口之
    犯行，均堪以認定。
九、被告行為後，刑法業經修正公布，而於95年7月1日生效施行
    ，毒品危害防制條例第4條第1項有得併科罰金刑之規定，雖
    上開毒品危害防制條例之規定並未修正，惟修正前刑法第33
    條第5款規定罰金之最低額度1元以上，經以罰金罰鍰提高標
    準條例第1條就罰金數額提高倍數為10倍後，該罰金刑額度
    範圍係銀元10元即新臺幣30元以上，與修正後刑法第33條第
    5款罰金最低額為新臺幣1千元以上相較，以修正前規定之罰
    金最低額度較低，有利於被告。
十、查海洛因係行政院依懲治走私條例第2條第4項授權公告之「
    甲項管制進出口物品」，並為毒品危害防制條例第2條第2項
    第1款所稱之第一級毒品。被告甲○○私運管制進口之第一
    級毒品海洛因進入我國國境，核其所為，係犯懲治走私條例
    第2條第1項之私運管制物品進口罪及毒品危害防制條例第4
    條第1項之運輸第一級毒品罪。被告甲○○持有毒品之低度
    行為，為運輸毒品之高度行為所吸收，不另論罪。被告甲○
    ○與莊訓孟間，有犯意聯絡及行為分擔，均為共同正犯。被
    告甲○○等利用不知情之中國運通公司、泰國航空公司及立
    大公司人員將扣案海洛因私運進口並運輸至台北市立大公司
    ，均為間接正犯。被告甲○○以一行為同時觸犯前開二罪，
    為想像競合犯，應依刑法第55條規定，從一重以運輸第一級
    毒品罪處斷。至被告甲○○另辯稱：被告甲○○供出上手莊
    訓孟，應依毒品危害防制條例第17條規定減輕其刑云云。按
    毒品危害防制條例第17條固規定：「犯第4條第1項…之罪，
    供出毒品來源，因而破獲者，得輕其刑」，然查，本案偵查
    經過，據承辦人即台中海調站之蘇德緯證稱：「我們接獲線
    報說桃園縣男子甲○○以空中飛人方式從國外夾帶毒品，販
    賣給北、中部一帶的毒販，所以我們就針對甲○○做一些調
    查，並聲請通訊監聽票…（後來如何查到莊訓孟？）我們從
    通訊監察裡知道莊訓孟10月份要回來，我們就安排人手到機
    場等，觀察他入境的情況，再跟監…（莊訓孟在此集團中扮
    演的角色如何？）監聽的時候，莊訓孟直接打電話去柬埔寨
    ，跟一個叫小陳的人聯絡，裡面講的很清楚，講到錢、機器
    的重量，跟他訂貨都講的很清楚，術語是以「噸」來表示海
    洛因「公斤數」，且時間都有說什麼時候要進來。到此我們
    才確定」（見原審第4卷第96至98頁），足認偵查機關於監
    聽期間即已知悉莊訓孟涉案之事實，僅因莊訓孟逃亡而未緝
    獲到案，自非因被告甲○○供出毒品來源而查獲，被告此部
    分所辯，實無足取，併予敘明。
十一、原審對被告論罪科刑，固非無見。惟被告行為後，刑法部
      分條文已於九十四年二月二日修正公布，並自九十五年七
      月一日起施行。共同運輸第一級毒品罪法定本刑中關於併
      科罰金刑最低額部分，依修正後刑法第三十三條第五款規
      定為「罰金：新台幣一千元以上，以百元計算之」，較舊
      法所定罰金最低額為「銀元一元以上」為重，經比較新舊
      法之結果，自以修正前規定較有利於被告。原審未依刑法
      第二條第一項規定予以比較新舊法之適用，尚有未洽。被
      告甲○○上訴，或指摘原審量刑過重，或否認有本件犯行
      ；及檢察官上訴，指稱被告另有二次私運海洛因犯行（詳
      如後述），固均無理由，惟原判決既有上開可議，即屬無
      可維持，應由本院將原判決撤銷。爰審酌被告等犯罪之動
      機、目的、私運毒品來台之海洛因將近9公斤，純度高達
      百分之七五點六九，數量龐大，如流入市面，將加速毒品
      泛濫，對社會秩序及國人健康危害至鉅，被告甲○○為本
      件主謀，惡性重大，其於偵查、原審及本院對於所犯雖大
      致坦承，惟就其等分工事實供詞反覆，及犯後態度等一切
      情狀，量處如主文所示之刑，甲○○部分並依法宣告褫奪
      公權終身。
十二、扣案之海洛因25包係屬第一級毒品，應沒收銷燬。又依法
      務部調查局鑑定第一級毒品海洛因實際經驗，包裝毒品之
      包裝袋上通常殘留有極微量之海洛因殘渣（包裝未與毒品
      完全析離），則扣案包裝袋1袋（即調查局扣押物品目錄
      編號4之2，此1袋包裝袋內裝有7只小袋子，其中5個破損
      、2個完整，係查獲切開軸承時發現破損，將毒品另裝）
      亦應依毒品危害防制條例第18條第1項前段規定，沒收銷
      燬之。至台中海調站人員查獲取出前述海洛因後，另行以
      塑膠袋25只將該等海洛因重新包裝，乃查獲人員用以保管
      扣案毒品之工具，另調查局扣押物品目錄編號4之1，亦係
      扣案機關送驗所用之包裝袋，業據證人蔡啟化於本院前審
      審理中到庭供述明確，即與本件被告等犯行無涉，不予諭
      知沒收。另扣案之軸承4支、木箱4個、紅色塑膠包裝袋1
      只，均係被告所有，且屬私運或幫助私運毒品所用之物，
      應依同條例第19條第1項諭知沒收。而未扣案之門號為
      0000000000行動電話，雖係供被告甲○○犯罪使用，惟該
      行動電話係甲○○胞兄江清宗所租用，非甲○○所有，故
      不宣告沒收。
十三、公訴意旨另以：被告甲○○、陳怡之與莊訓孟共同於93
      年10月間（應係指93年10月26日託運，翌日運抵台灣）及
      93年11月7日（於93年11月8日運抵台灣）分別以前述委由
      不知情之中國運通公司託運2支夾藏海洛因軸承之方式，
      私運、運輸海洛因進口台灣2次，被告甲○○再委由不知
      情之不詳姓名之人前往中正機場提領，被告甲○○則從中
      牟取折合90萬元之第一級毒品海洛因7兩及折合120萬元之
      第一級毒品海洛因10兩，作為報酬，因認被告甲○○另涉
      有前述2次運輸第一級毒品罪嫌及私運管制物品進口罪嫌
      ，與前述93年11月11日犯行係基於概括犯意等語。惟經查
      ：
（一）公訴人認被告有前述2次共同私運海洛因進口之犯行，無
      非以：被告甲○○、陳怡之於台中海調站、偵查及原審之
      自白、前述2次運輸軸承之中國運通公司提單、快遞專區
      倉單及發貨明細表影本各2份、通訊監察譯文、陳怡之與
      莊訓孟入出境資料等證據為論據。訊據被告甲○○固於原
      審坦承上開犯行，惟辯稱：於取得傳真之提單後，即交給
      莊訓孟的友人，並未前去提貨，亦未見及該2批貨物等語
      ，陳怡之稱：僅於93年10月26日在柬埔寨飯店內依甲○○
      之指示，將莊訓孟交付之提單傳真給甲○○，及於93 年
      11月7日依莊訓孟通知，到住處附近之便利商店接收提單
      後交付甲○○，不知他們在運輸海洛因毒品等語。
（二）按犯罪事實應依證據認定之，無證據不得認定犯罪事實，
      刑事訴訟法第154條第2項定有明文。又認定不利於被告之
      事實，須依積極證據，苟積極證據不足為不利於被告事實
      之認定時，即應為有利於被告之認定，更不必有何有利之
      證據（最高法院30年上字第 816號判例意旨參照）。又此
      所謂「積極證據足以為不利被告事實之認定」，依據最高
      法院76年台上字第4986號判例意旨，係指據為訴訟上證明
      之全盤證據資料，在客觀上已達於通常一般之人均不致於
      有所懷疑，而得確信被告確曾犯罪之程度。若未達到此一
      程度，而有合理懷疑之存在時，即無從為被告有罪之判決
      。再被告或共犯之自白，不得作為有罪判決之唯一證據，
      仍應調查其他必要之證據，以察其是否與事實相符，刑事
      訴訟法第156條第2項亦有明定。而前開所謂「其他必要之
      證據」，自亦須具備證據能力，經合法調查，且就其證明
      力之程度，非謂自白為主要證據，其證明力當然較為強大
      ，其他必要之證據為次要或補充性之證據，證明力當然較
      為薄弱，而應依其他必要證據之質量，與自白相互印證，
      綜合判斷，足以確信自白犯罪事實之真實性，始足當之（
      大法官會議釋字第582號解釋文第2項意旨參照）。
（三）被告甲○○雖於台中海調站、偵查及原審自白與莊訓孟共
      謀上開 2次私運海洛因進口之事實。惟被告甲○○亦供稱
      該 2次貨物進口後，僅將提單交給莊訓孟友人取貨，本身
      並未提貨等語。姑不論甲○○所言是否屬實，被告甲○○
      上開2次進口之軸承，未經扣案，即無證據證明該等貨物
      內確有夾藏海洛因毒品。而依卷附提單、發貨明細表及監
      聽譯文等，亦僅能證明被告甲○○與莊訓孟共謀私運海洛
      因入境，並有上開2次進口軸承之事實，尚無從據以佐證
      被告甲○○自白與事實相符。再陳怡之固坦承：於93 年
      10月26日曾傳真1張提單給甲○○，另於93年11月7日接收
      1份提單後，轉交被告甲○○等情；然陳怡之亦否認知悉
      該等提單所示之「軸承」內夾藏有毒品海洛因，被告陳怡
      之顯未自白此部分犯罪事實。
（四）綜上所述，公訴人對被告此部分犯行所舉證據，其中中國
      運通公司提單、快遞專區倉單及發貨明細表影本各2份，
      僅足證明被告甲○○與莊訓孟於上開時地確有2批品名為
      「軸承」之貨物自柬埔寨進口台灣。而依證人楊弼涵前開
      所述，該2批貨物於進口報關後，即為人提領，並未扣案
      。該等「軸承」是否有夾藏海洛因，已無從追查。再依上
      開監聽錄音譯文（僅其中93年11月1日至93年11月9日，與
      93年11月7日提單之貨物有關），參酌被告甲○○自白、
      第一商業銀行檢送之莊訓孟匯款申請書、卓安平帳戶明細
      表等，足以認定被告甲○○確於93年11月1日交付0000000
      元予莊訓孟電匯至柬埔寨卓安平帳戶，並由卓某提領交付
      「小陳」男子；而「小陳」男子則於93年11月7日交運軸
      承至台灣，且被告甲○○、陳怡之、莊訓孟3人間之通話
      內容，亦多所隱晦，應係談論私運毒品之事。然被告甲○
      ○等人此二次運送之「軸承」內有無夾藏海洛因，既因未
      有毒品扣案而無從證明，自難據以認定被告甲○○、陳怡
      之與莊訓孟上開2次進口「軸承」有夾藏毒品海洛因入境
      ，（而以此二次進口「軸承」與上揭論罪部分之運輸毒品
      犯行之關連性，應認前2次托運軸承之行為，係為試探此
      種運輸進口途徑之風險，而先於前2次進口軸承試探，為
      第3次運送軸承以夾帶毒品進口之準備，如理由欄前三(六)
      之說明），足見公訴意旨認被告此部分運輸毒品犯嫌，除
      被告甲○○自白外，查無其他證據足認被告甲○○自白與
      事實相符，自屬無法證明。公訴人上訴，猶以被告自白及
      卷附提單、監聽譯文等，指稱被告有此部分運輸毒品犯行
      ，為無理由。惟因公訴人認此部分與上開論罪部份有連續
      犯裁判上一罪關係，爰不另為無罪之諭知。
據上論斷，應依刑事訴訟法第369條第1項前段、第364條、第299
條第1項前段、毒品危害防制條例第4條第1項、第18條第1項前段
、第19條第1項，懲治走私條例第2條第1項、第11條，刑法第第2
條第1項前段、第11條、第28條、第55條、第37條第1項，判決如
主文。
本案經檢察官周志榮到庭執行職務。
中    華    民    國    97    年    5     月    14    日
                  刑事第九庭審判長法  官  陳貽男
                                  法  官  許宗和
                                  法  官  周盈文
以上正本證明與原本無異。
如不服本判決，應於收受送達後十日內向本院提出上訴書狀，其
未敘述上訴之理由者並得於提起上訴後十日內向本院補提理由書
（均須按他造當事人之人數附繕本）。
                                  書記官  王泰元
中    華    民    國    97    年    5     月    14    日
    主  文
    事  實
    理  由


司法院資訊處製作；財團法人民間司法改革基金會備份。
